【裁判字號】    97,抗,366
【裁判日期】    970731
【裁判案由】    聲請減刑
【裁判全文】
臺灣高等法院高雄分院刑事裁定           97年度抗字第366號
抗告人  即
受  刑  人  甲○○
                    （現於台灣高雄監獄執行中）
上列抗告人因聲請減刑案件，不服臺灣高雄地方法院中華民國97
年6 月27日裁定（97年度聲減字第2364號），提起抗告，本院裁
定如下：
    主  文
抗告駁回。
    理  由
一、抗告人即聲請人於原審法院聲請意旨以：其於民國（下同）
    87年3 月間犯侵占罪，經原審法院院以97年度審易字第348
    號判決判處有期徒刑6 月確定，如易科罰金，以銀元300 即
    新臺幣900 元折算1 日在案。茲其犯罪時間在96年4 月24日
    以前，且刑期在1 年6 月以下，悉符合減刑要件，爰聲請裁
    定減刑。
二、本件原裁定以：中華民國九十六年罪犯減刑條例係於96年7
    月4 日公布，並自同年7 月16日起施行。依該條例第5 條規
    定：「本條例施行前，經通緝而未於中華民國96年12月31日
    以前自動歸案接受偵查、審判或執行者，不得依本條例減刑
    。」本件聲請人犯罪時間雖在該條例所定96年4 月24日減刑
    基準日之前，惟聲請人因涉本件侵占犯行，經臺灣臺南地方
    法院檢察署於95年12月26日以竊盜案由合併他案發布通緝，
    直至被告於96年7 月23日因遭緝獲歸案，由臺灣臺南地方法
    院檢察署檢察送監執行另案徒刑後，始由該署於同年月27日
    撤銷上揭通緝，有臺灣高等法院被告全國通緝紀錄表、全國
    前案資料查詢結果、臺灣臺南地方法院檢察署95年12月26日
    95年度南檢朝偵明緝字第3851號併案通緝書、同署檢察官96
    年7 月23日95年執辛字第7020號執行指揮書、同署檢察官同
    日95年執助戊字第842 號執行指揮書、同署97年7 月27日南
    檢瑞偵明銷字第2664號撤銷通緝書卷可憑。本件聲請人既在
    減刑條例施行前遭通緝，其後係在減刑條例生效後經警緝獲
    歸案，而非自動歸案接受審判，依首揭規定，並不得予以減
    刑。聲請人聲請減刑，於法不合，而駁回抗告人之聲請，經
    核與法並無不合。
三、抗告意旨雖以：其係於96年7 月19日因同一案件另以竊盜案
    由判刑遭警緝獲歸案並送監執行，且本案自偵查、起訴至審
    理判決等程序，抗告人皆於台灣高雄監獄執行，自不能排除
    抗告人受減刑之權利云云，指摘原裁定不當。惟按：通緝犯
    乃惡意逃避法律制裁，本無接受裁判及悔改之意，如嗣後經
    逮捕到案仍施予減刑，不啻有鼓勵民眾藐視法律之誤識，且
    對減刑條例施行前，因不知政府即將辦理減刑而自動到案服
    刑完畢之受刑人，因無法享受減刑寬典，尤難謂平，為維護
    法律尊嚴及消弭上述不公平現象，中華民國96年罪犯減刑條
    例第5 條明定：「對本條例施行前，經通緝而未於中華民國
    96年12月31日以前自動歸案接受偵查、審判或執行者，不得
    依本條例減刑」，即依本條例應減刑之通緝犯須於一定期限
    內自動歸案接受偵查、審判或執行，始能獲邀減刑寬典。又
    所謂自動歸案接受偵查、審判或執行者，應以非被緝獲而主
    動表明歸案為要件，至其方式雖不限於自行投案，即託人代
    為表明歸案，亦無不可，但須於尚未經緝獲而向該管司法機
    關表明係為歸案之意思表示，始生效力，若係於警方或調查
    人員緝獲，經移送原通緝地方法院檢察署檢察官詢問時，始
    表明到案接受執行之意思，即與自動歸案之條件不符。本件
    如前所述，抗告人因本件侵占犯行，經臺灣臺南地方法院檢
    察署於95年12月26日以竊盜案由合併他案發布通緝，直至96
    年7 月23日因遭緝獲歸案，由臺灣臺南地方法院檢察署檢察
    官送監執行另案竊盜所處徒刑後，始由該署於96年7 月27日
    撤銷通緝，則抗告人係因併案通緝而遭緝獲，並非自動歸案
    接受審判至為明顯，依上揭說明，自難邀減刑寬典，抗告人
    提起本件抗告為無理由，應予駁回。
四、據上論結，應依刑事訴訟法第412 條，裁定如主文。
中    華    民    國    97    年    7     月    31    日
                  刑事第七庭    審判長法  官  莊飛宗
                                      法  官  邱明弘
                                      法  官  李嘉興
以上正本證明與原本無異。
不得再抗告。
中    華    民    國    97    年    7     月    31    日
                                      書記官  郭榮芳


司法院資訊處製作；財團法人民間司法改革基金會備份。
